臺灣屏東地方法院刑事判決　　　　　　　 94年度易字第416號
公　訴　人　臺灣屏東地方法院檢察署檢察官
被　　　告　丙○○
上列被告因傷害案件, 經檢察官提起公訴（94年度偵字第3536號
）, 本院判決如下：
    主  文
丙○○連續傷害直系血親尊親屬之身體, 處有期徒刑捌月。刑之
執行完畢後, 應令入相當處所施以監護貳年。
    事  實
一、丙○○為慢性精神分裂症患者, 有幻聽及幻視症狀, 經常失
    眠, 精神不集中, 思考內容貧乏, 並常出現思考中斷現象。
    其症狀除影響社交及職業功能外, 亦影響其行為控制能力及
    對現實狀態之判斷能力, 情緒長期處於焦慮、猜疑狀態, 平
    日與父、母相處不睦, 故在其心理狀態已達精神耗弱之情形
    下, 於民國94年7 月19日19時45分許, 在其屏東縣萬巒鄉○○村○○路104 號住處, 因嫌其母甲○○○煮飯動作緩慢,
    妨礙其作息而勃然大怒, 先出言責怪甲○○○, 復基於傷害
    人身體之犯意, 以腳踢踹甲○○○之右下腹部（未成傷）。
    甲○○○之夫（即丙○○之父）乙○○因聞甲○○○哀嚎,
    遂持木條1 支趕至廚房搭救。丙○○見狀, 竟在廚房內持甲○○○所有之菜刀1 把, 欲傷害乙○○及甲○○○之身體。
    甲○○○因恐發生事故, 旋上前伸手奪取菜刀, 丙○○乃基
    於傷害人身體之概括犯意, 先對甲○○○揮動菜刀, 致甲○○○受有左手第4 指割裂傷1 公分之傷害。丙○○隨後又追
    逐乙○○至大門外馬路上, 以刀面敲擊乙○○頭部, 再持刀
    揮舞, 劃過乙○○手部, 致乙○○受有頭部挫傷及左手食指
    割裂傷約4 公分×0.5 公分之傷害。嗣因隔鄰之乙○○胞兄
    陳國勤聽聞乙○○呼救, 趕赴該處將丙○○與乙○○隔開,
    丙○○始罷手。是時適有警員前來巡邏發現上情, 當場將丙○○逮捕, 並在現場扣得上開菜刀1 把。
二、案經乙○○及甲○○○訴由屏東縣警察局內埔分局報請台灣
    屏東地方法院檢察署檢察官偵查起訴。
    理  由
一、訊據被告丙○○固坦承於上開時、地, 以腳踹踢其母甲○○○, 並以菜刀刀面毆打其父乙○○頭部, 惟矢口否認其父、
    母手部之傷勢為伊造成, 辯稱: 我媽媽沒有搶刀子, 而且我
    是用菜刀扁平的一面打我爸爸的手, 並不是以菜刀之刀刃去
    割他或以鈍的地方去砍他, 所以不應該有細長的傷痕, 也不
    應該會流血云云。惟查:
    (一)前開事實業據證人即告訴人乙○○、甲○○○2 人於本院
      審理中證述明確, 並有潮州全民醫院診斷證明書2 紙、現
      場照片6 幀附卷可稽及扣案菜刀1 把供憑。
    (二)被告丙○○雖否認其父、母手部之傷勢為伊所造成, 然證
      人乙○○、甲○○○2 人已於本院審理中就被告犯行指證
      歷歷, 互核情節相符。而上開證人分別為被告之父、母,
      若非長期處於被告暴力威脅之恐懼中, 並果已受傷, 衡情
      應無罔顧親情, 設詞誣陷被告之理。且彼等手部傷勢, 有
      卷附潮州全民醫院診斷證明書2 紙可考, 而案發現場地面
      血跡斑斑, 亦有照片1 紙附卷供憑（警詢卷第36頁）, 綜
      此足徵證人所言非虛。再者, 被告客觀上既有揮刀之舉動
      , 主觀上復有傷害其父母身體之犯意, 則於其朝被害人揮
      刀時, 對於被害人身體因抵抗刀具所產生之傷害, 自仍應
      包含在被告傷害他人身體之概括犯意當中, 不能謂被害人
      之手部非被告之主要攻擊目標, 即謂手部傷害非被告故意
      為之。是被告辯稱被害人手部傷害非伊所造成云云, 應為
      卸責之詞, 尚非可採。本件事證已臻明確, 被告犯行堪以
      認定。
二、核被告丙○○所為係犯刑法第277 條第1 項之傷害罪。被告
    以腳踹踢其母甲○○○腹部未成傷之低度行為, 應為持刀傷
    害之高度行為所吸收, 不另論刑法第281 條之加暴行於直系
    尊親屬罪。被告以腳踹踢其母腹部時, 雖尚未萌傷害其父身
    體之意, 惟於其持刀時, 則同時有傷害彼2 人之犯意, 且被
    告平日與父、母相處不睦, 本案先後兩次傷害行為之時間又
    甚緊接, 所犯罪名相同, 是其傷害父、母親身體之行為仍應
    係基於概括犯意反覆為之, 為連續犯, 應依刑法第56條之規
    定以一罪論, 並加重其刑。又被害人等均為被告之直系血親
    , 被告對彼等犯刑法第277 條第1 項之傷害罪, 依刑法第
    280 條之規定應加重其刑, 並因其同時有兩項刑之加重事由
    , 應依法遞加之。第查, 被告為慢性精神分裂症病患, 有幻
    聽及幻視症狀, 經常失眠, 精神不集中, 思考內容貧乏, 並
    常出現思考中斷現象。其症狀除影響社交及職業功能外, 亦
    影響其行為控制能力及對現實狀態之判斷能力, 其情緒長期
    處於焦慮、猜疑狀態, 故行為時已屬精神耗弱, 但尚未達心
    神喪失之程度, 此有屏安醫院屏安刑鑑字第940905號精神鑑
    定報告1 分附卷可考, 故依刑法第19條第2 項規定減輕其刑
    , 且因其同時有刑之加重及減輕事由, 依法先加後減。爰審
    酌被告之智識程度、無犯罪前科（卷附臺灣高等法院被告前
    案紀錄表參照）、本件犯罪動機、被告持刀毆打其父之頭部
    , 手段甚具危險性、被害人受傷傷勢、被告與被害人之關係
    , 被告事後僅坦承部分犯行, 且於本院審理中堅稱其行為並
    無錯誤, 毋庸向其父母道歉, 全無悔意等一切情狀, 量處如
    主文所之刑, 以資懲儆。扣案菜刀1 把, 雖為供被告犯罪所
    用之物, 然為被害人甲○○○所有, 已據證人甲○○○於本
    院審理中結證屬實, 故不得依法宣告沒收。末按, 被告於行
    為時係處於精神耗弱狀態, 已由本院依法減輕其刑, 惟為保
    護社會安全, 避免其於服刑完畢復歸社會時, 再次因所罹疾
    病而犯罪, 故依刑法第87條第2 、3 項之規定, 宣告其於刑
    之執行完畢後, 進入相當處所施以監護2 年。
三、據上論斷, 應依刑事訴訟法第299 條第1 項前段, 刑法第56
    條、第277 條第1 項、第280 條、第19條第2 項、第87條第
    2 、3 項, 判決如主文。
中　　華　　民　　國　　94　　年　　11　　月　　24　　日
                  刑事第四庭    審判長法　官　莊鎮遠
　　　　　　　　　　　　　　　　　　　法　官　曾吉雄
　　　　　　　　　　                  法  官  王以齊
以上正本證明與原本無異。
如不服本判決應於收受本判決送達後十日內向本院提出上訴書狀
，其未敘述上訴理由者，並得於提起上訴後十日內向本院補提理
由書狀（均須按他造當事人之人數附繕本）「切勿逕送上級法院
」
中　　華　　民　　國　　94　　年　　11　　月　　24　　日
                                      書記官  盧姝伶
刑法第277 條傷害人之身體或健康者,
處3 年以下有期徒刑、拘役或1 千元以下罰金。犯前項之罪因而
致人於死者，處無期徒刑或7 年以上有期徒刑; 致重傷者，處3
年以上10年以下有期徒刑。
刑法第280條
對於直系血親尊親屬, 犯第277 條或第278 條之罪者，加重其刑
至二分之一。
